最高法院刑事判決　　　　　　九十四年度台上字第三九一一號
　　上　訴　人　甲○○
　　　　　　　　　　　　一巷5.
　　選任辯護人　康進益律師
　　　　　　　　王國論律師
上列上訴人因違反麻醉藥品管理條例案件，不服台灣高等法院台
南分院中華民國九十四年二月十六日第二審更審判決（九十三年
度重上更(六)字第四七○號，起訴案號：台灣嘉義地方法院檢察署
八十四年度偵字第二六二○號），提起上訴，本院判決如下：
    主　文
原判決撤銷，發回台灣高等法院台南分院。
　　理　由
本件原判決認定上訴人甲○○明知安非他命業經行政院衛生署公
告列為化學合成麻醉藥品，不得非法販賣，竟因接獲綽號阿國之
中國大陸不詳姓名男子通知，謂已製成一百公斤之安非他命待售
，乃萌生轉賣牟利之不法意圖，於民國八十四年三月初某日，託
已成年之劉文欽（業經原審法院以幫助非法販賣化學合成麻醉藥
品罪判刑確定）為其介紹買主，言明若成交，每公斤獲利之新台
幣（不同）五萬元由雙方平分，兩人乃基於營利之犯意聯絡，由
劉文欽在其高雄市旗津區○○○路八一五號之住處，聯絡買主李
明宗與上訴人認識，李明宗應允向上訴人購買該一百公斤安非他
命，但未談及細節，數日雙方又在同址洽談買賣價格為每公斤三
十萬至三十五萬元間，俟見過樣品再具體確定，嗣因李明宗於八
十四年三月下旬為警緝獲，致無法完成交易而未遂。上訴人又承
概括犯意，與已成年之莊俊輝（因逃匿由檢察官另案偵辦中），
基於非法販賣安非他命營利之犯意聯絡，自八十四年三月間某日
起至同年五月四日止，由莊俊輝提供安非他命二十公斤，分頭接
洽買主，或託由上訴人之胞弟莊振瑞介紹買主（莊振瑞曾二次介
紹買主向上訴人買安非他命，因出價太低而未成交，莊振瑞幫助
販賣未遂部分，業經第一審法院另案判處有期徒刑三年二月在案
），嗣找到綽號「勇仔」之不詳姓名買主後，由上訴人至莊俊輝
事先以黑色塑膠袋分裝每包重一公斤，預藏於高雄市○○○路七
五六號廢棄空屋旁，他人所丟棄之洗澡盆底下之安非他命取出，
送至高雄市○○○道出口勇安醫院左側垃圾桶內（第一、四次）
，及在高雄市小港區渡輪船碼頭外大馬路由北算起第三枝電線桿
旁小洞（第二、三、五次）等地，再由買主自行取貨，每約隔三
至十天販賣一次，每次一包，售價三十五萬元，先後販賣安非他
命予綽號「勇仔」五次。上訴人每販賣成交一公斤，得利五萬元
。適上訴人於同年五月九日出境至中國大陸，莊俊輝乃將所剩之
十五公斤安非他命取去售罄。嗣因李明宗供出由劉文欽介紹向上
訴人洽買一百公斤安非他命，經警循線於八十四年六月五日下午
一時許，在高雄市旗津區○○○路八一五號查獲劉文欽，繼於同
日下午二時三十分許，在高雄市鎮三○三號前查獲上訴人等
情。因而撤銷第一審關於上訴人非法販賣化學合成麻醉藥品部分
之科刑判決，改判論處上訴人共同連續非法販賣化學合成麻醉藥
品罪刑，固非無見。
惟查(一)刑事訴訟法第一百五十四條第二項明定，犯罪事實應依證
據認定之，此即所謂證據裁判主義精義之所在，亦為裁判者所應
遵循之最高原則。故認定犯罪事實所憑之證據，其為訴訟上之證
明，必須達於一般人均可得確信其為真實而無可懷疑之程度，始
可據為被告有罪之證明，倘若犯罪之證明尚未達於此一程度，遽
採為犯罪之依據，即難謂為適法。本件原判決認定上訴人先後五
次販賣安非他命與綽號「勇仔」等不詳姓名之男子之事實，係依
憑上訴人於警詢及審理中之自白，及上訴人胞弟莊振瑞之證述為
其主要論據。但上訴人事後已否認上開犯行，並以莊振瑞所供並
非真實；且本件警方並未扣有任何毒品為憑。況依卷附照片所示
，上訴人所供其藏放安非他命以待買主自行取貨之高雄市○○○
道出口勇安醫院左側、高雄市小港區渡輪船碼頭外大馬路由北起
算第三支電線桿，並無垃圾桶及花壇之設置；高雄市前鎮區公所
與高雄市小港區公所函文之內容，亦無法證明上開地點於八十四
年五月間分別設置有垃圾桶及花壇之情。則上訴人所供上情，是
否與事實相符，即待研求。且原判決所引「阿勇」與上訴人通話
之各項暗語，亦難以證明係購毒之通話，上開「阿勇」是否即購
毒之「勇仔」？尚乏證據以資證明。是原審所據以認定犯罪事實
之上開證據，似尚未達於一般人均可得確信其為真實而無可懷疑
之程度，原判決遽為上訴人罪刑之宣告，自與證據裁判原則不符
。本院多次發回意旨，已予指明，原判決就此仍未詳予研求，致
為相同之推斷，自有可議。(二)原判決依憑證人莊振瑞於警詢中之
供述，資為上訴人販賣安非他命予「洪仔」二次未遂之依據；但
上訴人於審判期日爭執莊振瑞之警訊供述不實（原審更卷第一
八二頁），原審並未傳喚莊振瑞踐行調查、詰問程序，亦未說明
莊振瑞之警詢筆錄，如何合於傳聞法則之法定例外情形，而得採
為論罪之依據，自有可議。上訴意旨指摘原判決不當，尚非全無
理由，應認仍有撤銷發回更審之原因。
據上論結，應依刑事訴訟法第三百九十七條、第四百零一條，判
決如主文。
中　　華　　民　　國　九十四　年　　七　　月  二十一  日
                      最高法院刑事第六庭
                          審判長法官  莊　登　照
                                法官  洪　明　輝
                                法官  黃　一　鑫
                                法官  魏　新　和
                                法官  林　秀　夫
      本件正本證明與原本無異
                                      書  記  官
中　　華　　民　　國　九十四　年　　七　　月  二十七  日
                                                   Ｍ
